【裁判字號】    88,訴,2101
【裁判日期】    900209
【裁判案由】    損害賠償
【裁判全文】
臺灣臺中地方法院民事判決  八十八年度訴字第二一○一號
    原      告  甲○○
    訴訟代理人  乙○○
    被      告  戊○○
    訴訟代理人  丁○○
                己○○
    被      告  丙○○
右當事人間請求損害賠償事件，本院判決如左：
    主      文
被告戊○○應給付原告新臺幣壹佰貳拾萬伍仟陸佰零玖元，及自民國八十八年五月
二日起至清償日止，按年息百分之五計算之利息。
原告其餘之訴駁回。
訴訟費用由被告戊○○負擔百分之二十六；餘由原告負擔。
本判決原告勝訴部分於原告以新臺幣肆拾貳萬元為被告戊○○供擔保後，得假執行。
原告其餘假執行之聲請駁回。
    事      實
一、原告方面：
(一)聲明：
  1.被告應連帶給付原告新臺幣（下同）四百七十三萬六千四百元，即自起訴狀繕本
    送達被告之翌日（即民國八十八年五月二日）起，至清償日止，按年息百分之五
    計算之利息。
  2.願供擔保請准為假執行之宣告。
(二)陳述：
  1.被告戊○○於八十七年十二月十二日上午十時二十分許，駕駛車牌號碼ＮＬ─六
    一六八號自用小客車，沿台中縣大里市○○路○段，由台中往霧峰方向行駛，途
    經中興路與長春路設有行人穿越道交岔路口之中興路一段一八五號前時，應注意
    車前狀況，及行車速度，在市區○○道上，時速不得超過三十公里，汽車在雙向
    四車道行駛時，除準備停車或臨時停車外，不得駛出路面邊線，汽車行近行人穿
    越道前，應減速慢行，且依當時天候晴、路面乾燥、無缺陷、無障礙物，視距良
    好之情況，又無不能注意之情形，竟疏於注意及此，行駛於路面邊線外之慢車道
    上，並貿然以時速接近四十公里之速度行駛，復未注意車前狀況，致發現在該交
    岔路口之慢車道上行人穿越道上由張俊誠所騎乘暫停於該處等候通行綠燈準備沿
    長春路穿越中興路之腳踏車時，已煞避不及而撞擊之，原告因而受頭部外傷併腦
    挫傷、急性硬腦膜下血腫、腦挫傷性出血、顱骨骨折及頸部扭傷等之傷害。而原
    告所受之傷害已達重傷之程度，經中央健康保險局認定，並核發重大傷病證明卡
    。
  2.被告戊○○年屆七十五歲高齡，且據其妻告以其患有白內障眼疾，年邁力衰，車
    主即被告丙○○明知其年事已高，身體機能衰退，且無駕照，駕駛車輛至為危險
    ，猶仍借其所有之車輛，放縱行為人駕其車肇事，應與行為人連帶負賠償責任。
  3.原告因被告戊○○之侵權行為，故請求被告等給付賠償金額，其情形分述如後：
  (1)醫療費用部分：原告因本件車禍所受傷害，醫囑需長期治療，治療期間為三年（
    一千九十五天），每日醫療費用計新臺幣一千二百元，醫療費用共計十三萬一千
    四百元。另原告至財團法人仁愛醫院治療共二十三次，自八十七年十二月十二日
    起至八十八年九月二日止，共計支出醫療費用二萬四千零六十九元；至同仁堂中
    醫診所治療共十四次，自八十七十二月三十日起至八十八年七月十七日止，共支
    出醫療費用六千八百五十元；至精華診所治療二次，自八十八年六月二十一日起
    至同年九月七日止，共支出醫療費用計三千六百元。亦可以上開三項醫療費共計
    三萬四千五百十九元，計算原告自八十七年十二月十二日受傷就醫起至八十八年
    九月七日最後治療日前後共二百六十五天，以上開醫療支出總額計算其平均每日
    支出約為一百三十元，據此，原告可請求以此順推之療養期間、身體康復所需之
    民間食補支出。
  (2)停車費：原告就醫期間，因就醫額外支出停車費共五千元。
  (3)看護費：原告受傷醫療期間，需家人隨侍看護，負擔不貲，原告之妻乙○○需負
    起看護之責，無法外出工作，酌以每月三萬元，計算三年，計一百零八萬元。
  (4)減少收入及勞動能力之損失，原告原為利元工業社負責人，因本件車禍而受有重
    傷害，計有三年期間無法工作，以未受傷前所經營之工業社，平均每月有七萬元
    收入，既減少勞動能力計損失二百五十二萬元。
  (5)精神慰藉金：原告一家五口，夫妻、及三名稚齡子女，長女張靜文不幸為極重度
    殘障兒，舉家生計重擔端賴原告負擔，自原告因本件車禍受傷後，舉家生活頓陷
    絕境，無以為繼，又原告所受傷害於加護病房急救，及因頭顱骨缺損手術後合併
    傷口感染，數次性命垂危，且所受傷害業已無法復原，加上後遺症，抵抗力、體
    力遽退等，原告將終生深受其害，拖累家庭至鉅，無以彌補，身心之痛苦，實非
    筆墨所能形容，原告精神上自受相當之痛苦，爰請求賠償一百萬元。
  (6)以上五項合計共四百七十三萬六千四百元。
(三)證據：提出下列所示證物為證：
  1.診斷證明書三件。
  2.證明卡影本一件。
  3.收執聯影本一件。
  4.臺中縣營業人銷售額與稅額申報書影本五件。
  5.殘障手冊影本一份。
  6.財團法人仁愛醫院醫療費用收據影本二十九份（其中二份重複）。
  7.同仁堂中醫診所收據影本十一份、診斷證明書影本二份。
  8.精華診所所提出之診斷書及收據影本一紙。
  9.臺中縣營業人銷售額與稅額申報書影本五份。
  10.身份證正反面影本各一份。
  11.原告畢業證書影本一份。
  財團法人仁愛醫院診斷證明書一份。
  13.原告之妻乙○○之各類所得扣繳暨免扣繳憑單影本一份。
  14.臺中縣稅捐稽徵處房屋稅繳款書影本一份。
  15.臺中縣稅捐稽徵處全期使用牌照稅繳款書影本一份。
  16.中央健保局繳費記錄表影本一份。
  17.大里市農會貸款繳息清單影本一份。
  18.宏福人壽保險股份有限公司保險費繳納證明書影本二份及繳費證明書影本一份。
  19.中央信託局人壽保險處第一次保險費相當額送金單繳費聯影本三份。
  20.台灣人壽保險股份有限公司保險費繳納證明單影本三份。
  經濟部工廠登記證影本一份。
  中華民國身心障礙手冊正反面影本及重大傷病免自行部分負擔證明卡正反面影本
    各一份。
二、被告戊○○方面：
    被告未於最後言詞辯論期日到場，惟依其先前所提出書狀所作聲明及陳述略為：
(一)聲明：駁回原告之訴。
(二)陳述：被告於八十七年十二月十二日上午十時二十分左右，在臺中縣大里市○○
    路與長春路口駕駛一部豐田牌汽車，往台中縣霧峰方向行駛，當時時速為三十公
    里左右，被告所駕駛之車輛已過十字路口中線，以達路口對向之斑馬線，當時原
    告騎乘自行車，逆向行駛，又突然轉向路中方向行駛原告已就自身置於錯誤方向
    ，又突然轉向路中，這一突來之狀況，絕非一般正常駕駛人所得閃避，並致被告
    所駕駛之車輛右前燈角撞擊原告，而生傷害，被告亦已依法負過失傷害之刑責，
    且已執行完畢，但被告對於原告所述上開錯誤騎乘自行車之情形，亦應負過失之
    責，否則因原告之罔顧交通規則，全由被告負責承擔，實有不平之處。
(三)證據：聲請訊問證人鄔勵志為證。
三、被告丙○○方面：
    被告未於最後言詞辯論期日到場，惟依其先前所提出書狀所作聲明及陳述略為：
(一)聲明：駁回原告之訴。
(二)陳述：本件涉案之車牌號碼ＮＬ六一六八號轎車，原車主閻荷婷雖於八十五年十
    一月間因其被告戊○○欠被告二十五萬元，故將車子折讓與被告，但向監理所辦
    理移轉登記以後，一直以其父戊○○需暫時使用為由，並未將車輛實際交付與被
    告，該車輛仍非被告所有，戊○○其後駕該車而肇事，自與被告無任何法律上之
    關係。退步言之，若認該車之所有權已歸屬被告，但非被告之行為借予戊○○，
    故無民法第一百八十五條故意或過失之行為。況被告戊○○亦合法領有駕駛執照
    ，非無駕車能力之人，其合法駕車而肇事，何能與被告有牽涉。且原告應就被告
    戊○○係依法無駕駛能力及被告丙○○向案外人閻荷婷購買系爭車輛有交付之要
    件負舉證責任，並且應就系爭車輛係由被告丙○○親自交予被告戊○○乙節負舉
    證責任。
四、本院依職權(一)向財團法人仁愛醫院函查原告受傷住院治療時間及回復工作能力；
    (二)向交通部公路局台中區監理所函查被告戊○○之汽車駕駛執照等相關資料；(三)
    向臺中縣區車輛行車事故鑑定委員會請求鑑定本件車禍事故之肇事責任及過失比
    例；(四)向台中市稅捐稽徵處函查兩造財產；(五)向財團法人仁愛醫院函查原告因傷
    在家休復之必要時間及是否符合殘廢給付標準條例標準及其等級等事項；(六)向臺
    中縣稅捐稽徵處函查利元工業社自八十六年至今之營利事業所得稅申報資料。
    理      由
壹、本件被告經合法通知，均未於最後言詞辯論期日到場，核無民事訴訟法第三百八
    十六條所列各款情形，爰依原告之聲請，由其一造辯論而為判決。
貳、被告戊○○部分：
一、本件原告主張：被告戊○○於八十七年十二月十二日上午十時二十分許，駕駛車
    牌號碼ＮＬ─六一六八號自用小客車，沿台中縣大里市○○路○段，由台中往霧
    峰方向行駛，途經中興路與長春路設有行人穿越道交岔路口之中興路一段一八五
    號前時，應注意車前狀況，及行車速度，在市區○○道上，時速不得超過三十公
    里，汽車在雙向四車道行駛時，除準備停車或臨時停車外，不得駛出路面邊線，
    汽車行近行人穿越道前，應減速慢行，且依當時天候晴、路面乾燥、無缺陷、無
    障礙物，視距良好之情況，又無不能注意之情形，竟疏於注意及此，行駛於路面
    邊線外之慢車道上，並貿然以時速接近四十公里之速度行駛，復未注意車前狀況
    ，致發現在該交岔路口之慢車道上行人穿越道上由張俊誠所騎乘暫停於該處等候
    通行綠燈準備沿長春路穿越中興路之腳踏車時，已煞避不及而撞擊之，原告因而
    受頭部外傷併腦挫傷、急性硬腦膜下血腫、腦挫傷性出血、顱骨骨折及頸部扭傷
    等之傷害。而原告所受之傷害已達重傷之程度，經中央健康保險局認定，並核發
    重大傷病證明卡等事實，並經本院於八十八年五月二十七日以八十八年度交易字
    第二三０號刑事判決判處被告戊○○因過失傷害人，處有期徒刑肆月，如易科罰
    金，以銀元三百元折算一日，其後被告提出上訴，業據台灣高等法院台中分院於
    同年十一月十日以八十八年度交上易字一六九八號判決確定，業經原告提出診斷
    證明書三件、殘障手冊影本一份、財團法人仁愛醫院醫療費用收據影本三十份、
    同仁堂中醫診所收據影本十七份及診斷證明書影本二份、中華民國身心障礙手冊
    正反面影本及重大傷病免自行部分負擔證明卡正反面影本各一份為證，並經本院
    調閱上開刑事卷查核屬實，被告則抗辯：其於案發當時，在臺中縣大里市○○路
    與長春路口駕駛一部豐田牌汽車，往台中縣霧峰方向行駛，當時時速為三十公里
    左右，被告所駕駛之車輛已過十字路口中線，以達路口對向之斑馬線，當時原告
    騎乘自行車，逆向行駛，又突然轉向路中方向行駛原告已就自身置於錯誤方向，
    又突然轉向路中，這一突來之狀況，絕非一般正常駕駛人所得閃避，並致被告所
    駕駛之車輛右前燈角撞擊原告，而生傷害，被告亦已依法負過失傷害之刑責，且
    已執行完畢，但被告對於原告所述上開錯誤騎乘自行車之情形，亦應負過失之責
    ，否則因原告之罔顧交通規則，全由被告負責承擔，實有不平之處等語。經查，
    原告主張之事實業據原告訴訟代理人指訴綦詳，並據原告於偵查及本院刑事庭審
    理中均供述屬實，復有道路交通事故調查報告表在卷可憑。次查於警至現場時，
    原告所騎乘之腳踏車乃倒於臺中市○○路一八五號前行人穿越道上，被告所駕駛
    車輛之右前方撞及原告所騎乘腳踏車的橫桿下樑，腳踏車左側凹陷，撞擊點乃於
    行人穿越道上等情，業據證人即至現場處理之員警顏光亞於偵查及本院刑事庭審
    理中結證屬實，並據該員警在偵查中於報告表內註明撞擊點等情明確。而被告於
    偵查中亦供承肇事地點乃前開員警所繪處無誤，並供承原告乃騎腳踏車於中興路
    之行人穿越道上，其停車位置距肇事地點約八公尺等情。益徵證人顏光亞之證述
    與事實相符，當可採信。又查被告於警偵訊中均供承其當時之行車速度約時速四
    十公里左右。衡之常情，肇事者當不致坦承較自己行駛速度快之行車速度。再被
    告該行車速度於警偵訊之供述互核相符，當為可採。再證人即被告所駕駛車輛內
    之乘客鄔勵志亦於本院刑事庭審理時證述：被告當時時速三十五公里等情，益徵
    被告於肇事時之行車速度當逾時速三十公里。再查被告乃行駛於路面邊線外之慢
    車道上等情，亦據被告於警偵訊中供述屬實，並據前揭證人鄔勵志於偵查中證述
    屬實。而依前開報告表所示，肇事地點為臺中縣大里市○○路一段一八五號前，
    該處設有行人穿越道，並劃有白實線之路面邊線。被告行經肇事地點，顯未注意
    於設有行人穿越道處減速慢行，復未注意不駛出路面邊線。再原告既乃騎乘腳踏
    車原停於被告右前方等待紅燈，被告自能注意及之，被告竟未注意及原告，亦顯
    未注意車前狀況。此徵之前揭證人鄔勵志於本院刑事庭審理時到庭結證稱：被告
    只有往前看，當然不會看到路邊等語，更明被告顯未注意車前狀況。末查前揭證
    人鄔勵志固有於本院證述：被告是在過了行人穿越道十幾步遠處撞到原告云云，
    然查，該證人於本院刑事庭審理時證述：撞擊點是在行人穿越道上等語。足見該
    證人前後所述互核不符，再就其於本院審理時到庭作證又改稱：當天被告之車速
    時速於三十公里以下，係由原告騎單車逆向行駛撞過來，原告並非處於停車之狀
    態，此又與其於本院刑事庭審理時所稱不符，更顯見證人所言前後不一，以上皆
    足以顯示證人之證詞嗣屢次翻異前詞，且事後所翻稱均附和被告所辯，顯有迴護
    之嫌，委無足採。又原告因本件車禍受有頭部外傷併腦挫傷、急性硬腦膜下血腫
    、腦挫傷性出血、顱骨骨折及頸部扭傷等傷害，亦有診斷證明書在卷可稽。而原
    告受有前開傷害，固屬健康保險之重大傷病，有告訴人提出之證明卡在卷可憑，
    然原告因該傷害目前症狀乃不能坐太久，四肢活動沒有問題，今需檢查傷口有無
    感染及皮膚過敏乃為何因，左腳腳趾站久會麻麻的，餘無其他症狀等情，業據原
    告於刑事案件供述屬實，尚難認已達重傷之程度。原告稱其所受之傷害已達重傷
    之程度尚有誤會。
二、按汽車行駛時，駕駛人應注意車前狀況，並隨時採取必要之全安措施；行車速度
    ，在市區○○道上，時速不得超過三十公里；汽車在雙向四車道行駛時，除準備
    停車或臨時停車外，不得駛出路面邊線；汽車行近行人穿越道前，應減速慢行，
    道路交通安全規則第九十四條第三項、第九十三條第一項第二款、第九十八條第
    一項第五款、第一百零三條前段分別定有明文。被告戊○○於前揭時地駕駛車輛
    應注意右開規定，依上開道路交通事故調查表所示，肇事路段為設有行人穿越道
    之交岔路口，當時天候晴、路面乾躁、無缺陷、無障礙物、視距良好，並無不能
    注意之情形，竟疏於注意及此，行駛於路面邊線外之慢車道上，復未注意車前狀
    況，亦未減速慢行，致撞及在該處等候紅燈之被害人，被告自有過失。而被告之
    過失行為與被害人之受傷間具有相當因果關係，被告之侵權行為足堪認定，次查
    ，被告抗辯原告亦有過失等語，經查，本件應係被告駕駛自小客車途經肇事地段
    交岔路口，未依規定在快車道內行駛，貿然行駛慢車道，又未注意車前情況減速
    謹慎行駛，致不慎在交岔路口慢車道處之行人穿越道上撞擊騎腳踏車途經該處之
    原告倒地，被告自有違道路交通安全規則第九十四條第三項、第九十三條第一項
    第二款、第九十八條第一項第五款、第一百零三條等規定，已如前述，其自應負
    肇事過失之全責，而原告應無肇事因素可言，故無過失可言，另可參酌臺中縣區
    車輛行車事故鑑定委員會八十九年四月十三日中縣鍵國字第八九一０七號鑑定函
    之意見，亦與上開見解大致相符，是被告抗辯稱原告亦有過失，自非可採。
三、是原告自得依據民法第一百八十四條第一項前段主張其身體權受到不法侵害，請
    求被告戊○○賠償費用，然其所請求是否應予准許，分述如次：
(一)醫療費部份：
    原告主張其因本件事故，而至下列醫院就醫，其情形分別如下：
  1.財團法人仁愛醫院就醫院部分：原告因本件事故受傷於(1)八十七年十二月十二日
    支出醫藥費三百六十元、(2)同年月二十八日支出醫藥費一萬六千七百四十一元、
    (3)同年月三十一日支出醫藥費一百五十元及二百元，小計為三百五十元、(4)八十
    八年一月七日支出醫藥費一百五十元、(5)同年月二十一日支出醫藥費五千三百十
    八元、(6)同年月二十六日支出醫藥費一百五十元、(7)同年三月五日支出醫藥費五
    十元、(8)同年三月十二日支出醫藥費五十元、(9)同年三月十九日支出醫藥費五十
    元、(10)同年六月八日支出醫藥費五十元、()同年六月十五日支出醫藥費五十元
    、()同年六月十七日支出醫藥費五十元、()同年七月十五日支出醫藥費五十
    元、()同年七月二十三日支出醫藥費五十元、()同年七月二十九日支出醫藥
    費五十元、()同年八月五日支出醫藥費五十元、()同年八月十二日支出醫藥
    費五十元、()同年八月十九日支出醫藥費五十元、()同年八月二十四日支出
    醫藥費五十元、()同年九月二日支出醫藥費五十元，以上共計二萬三千七百六
    十九元。另原告又主張於(1)八十七年十二月二十四日支出診斷書費五十元、(2)同
    年月二十六日支出診斷書費一千元、(3)同年月二十八日支出診斷書費五十元、(4)
    八十八年一月八日支出診斷書費一百元、(5)同年月二十一日支出診斷書費一百元
    、(6)同年二月二十四日支出診斷書費一百元、(7)同年六月八日支出診斷書費五十
    元、(8)同年七月二十七日支出診斷書費五十元，共計為一千五百元。以上業具原
    告提出財團法人仁愛醫院醫療費用收據影本二十九份（其中二份重複）為證，被
    告對此亦不為爭執，堪信屬實。
  2.同仁堂中醫診所部分：原告因本件事故受傷後，分別自八十八年三月四日起至同
    年五月十二日至同仁堂中醫診所為復健繼續治療達九次，分別支出內服藥費四千
    零八十元及掛號費八百五十元，及證明書費一百元，又於同年五月十五日起至同
    年七月十七日止至同仁堂中醫診所為復健繼續治療，共計支出內服藥費一千八百
    二十元，及證明書費一百元，是原告共計支出醫療費用六千七百五十元，及證明
    書費用二百元，此有原告提出診斷證明書影本二紙、收費收據十一紙為證，被告
    對此亦不為爭執，堪信原告此部分主張為真實。
  3.精華診所部分：原告因本件事故受傷後，分別自八十八年六月二十一日起至同年
    九月七日止，共計支出醫療費用共計三千六百元，此有精華診所所提出之診斷書
    及收據一紙在卷足參，被告對此亦不為爭執，亦堪信原告此部分主張為真實。
  4.綜上所述，則原告所支出關於上開(1)二萬三千七百六十九元、(2)六千七百五十元
    、(3)三千六百元部分，共計三萬四千一百十九元既為因被告之過失侵權行為所生
    之醫療費用，核屬其為回復所身體所受損害所支出之必要費用，自應准許。惟上
    開(1)一千五百元、(2)二百元部分之證書費用，係原告為證明其支出醫藥費之證明
    ，非屬必要之醫療費用，故原告就此部分之支出亦非有據，不應准許。
  5.另原告主張其因本件車禍所受傷害，醫囑需長期治療，治療期間為三年（一千九
    十五天），每日醫療費用計一千二百元，醫療費用共計十三萬一千四百元，或以
    其至財團法人仁愛醫院治療共二十三次，共計支出醫療費用二萬四千零六十九元
    ；及至同仁堂中醫診所治療共十四次，共支出醫療費用六千八百五十元；至精華
    診所治療二次，共支出醫療費用計三千六百元。亦可以上開三項醫療費共計三萬
    四千五百十九元，計算原告自八十七年十二月十二日受傷就醫起至八十八年九月
    七日最後治療日前後共二百六十五天，以上開醫療支出總額計算其平均每日支出
    約為一百三十元，據此，原告可請求以此順推之療養期間、身體康復所需之民間
    食補支出，惟查，原告之請求，無非依據其個人主觀上認其受有傷害，於治療之
    期間既以支出之上開醫藥費用及證書費用，以此推算其修復期間應為三年，並依
    照其平均每日之支出，計算其所需之醫藥費用，除未提出合格醫院醫師之證明外
    ，且客觀上亦無此必要，尚難認其請求為有理由，故亦不應准許。
(二)停車費：
    原告主張其受傷就醫期間，因就醫額外支出停車費共五千元，提出東榮路收費停
    車場收據四紙為證，被告被告對此亦不為爭執，亦堪信原告此部分主張屬實，經
    查，依一般情形被害人因受傷住院所支出之交通費，可認為治療所必須之費用，
    而若由被害人自行以交通工具通行，雖可免去交通費之額外支出，然因此所生之
    停車費，即可認為係替代交通費之支出，亦應認為治療所必須之費用，應予准許
    。
(三)看護費部分：
    原告主張受傷醫療期間，需家人隨侍看護，負擔不貲，其妻乙○○需負起看護之
    責，無法外出工作，酌以每月三萬元，計算三年，計一百零八萬元等語，惟查，
    原告對於其妻楊雅荃基於親情之照顧，而未支付其看護費等情為自認，被告對此
    亦不為爭執，堪信屬實，據此以觀，原告既無費用支出可言，其此部分之請求，
    自非有據，不應准許。
(四)減少收入及勞動能力之損失：
    原告主張其所獨資之利元工業社八十七年一月及二月之營業銷售額為八萬八千七
    百三十四元、同年三月及四月之營業銷售額為十二萬三千五百十六元、同年五月
    及六月之營業銷售額為十七萬零八百八十二元，同年七月至八月之營業銷售額為
    十九萬二千二百十元、同年九月及十月之營業銷售額為十三萬一千九百六十九元
    ，總計一至十月營業額為七十萬七千三百一十元，故平均每月為七萬零七百三十
    一元，原告為利元工業社負責人，因本件車禍而受有重傷害，計有三年其間無法
    工作，以未受傷前所經營之利元工業社，平均每月有七萬元收入，既減少勞動能
    力計損失二百五十二萬元，固提出其所獨資之利元工業社八十七年一至十月之臺
    中縣營業人銷售額與稅額申報書四紙在卷足參，惟查，上開稅額申報書僅係代表
    原告所經營之利元工業社之營業額，並非其實際收入所得，而經本院向財政部台
    灣省中區國稅局臺中縣分局函查原告所獨資之利元工業社之八十七年申報營利事
    業所得，利元工業社八十七年實際之所得分別僅為四萬八千五百五十三元，其數
    據與原告所提出之數據，差距甚大，足見原告此部分之主張並非可採，本件原告
    係於八十七年十二月十二日上午受傷，則按比例換算原告所經營之利元工業社之
    全年收入應為五萬一千三百六十八元{48553÷  (365-20)/365=51368，小數點以
    下四捨五入}，其每月平均收入為四千二百八十一元（5136X1/12=4281，小數點
    以下四捨五入），此外，原告復未能提出其他之工作收入證明，自應以此計算金
    額為其每月平均工作之收入。則按原告之請求分述如後：
  1.減少工作收入部分：原告於八十七年十二月十二日因車禍頭部外傷並顱骨骨折，
    顱內出血，經醫院急診治療，雖經治療後，仍遺留有明顯的神經障礙，並於八十
    八年七月二十七日受有心理衡鑑報告為認知功能有損害現象，輕度智能不足，人
    格特質有退化現象，受傷後在家修養以六個月為必要，若依勞工保險殘障給付標
    準，應符合殘障等級第七級，此有財團法人仁愛綜合醫院八十九年十月二十四日
    仁總字第八九一０八五八號函附卷可參，則原告因被告之過失侵權行為，於受傷
    後六個月內即無法工作，則按原告最近平均每月工資計算，其六個月之薪資所得
    應為二萬五千六百八十六元（4281X6=25686），再參酌被告所受傷害符合殘障等
    級第七級，其喪失勞動能力程度為百分之六十九點二一計算出被告於此六個月所
    減少之工作收入，應為一萬七千七百七十七元（即25686X69.21/100=
    17777.2806  ，小數點以下四捨五入），是原告就此部分之請求應屬有據，自應
    准許。
  2.減少勞動能力損害部分：原告年收入既為五萬一千三百六十八元，然原告前開所
    受之傷害，依勞工保險殘障給付標準，應符合殘障等級第七級，其每年減少工作
    收入為三萬五千五百六十四元（即51386X69.21/100=35564.25，小數點以下四捨
    五入），次審酌原告所經營之利元工業社其營業項目為：模具製造及買賣（此有
    原告提出之台灣省台中縣政府營利事業登記證影本一紙為證），因認其勞動年數
    應計算至六十歲為宜，則以原告受傷後，扣除上開已請求部分，應自八十八年六
    月十三日起算，至六十歲為止，其減少勞動能力計有二十四年六個月，其一次請
    求減少勞動能力之損害，依霍夫曼氏單利年息百分之五計算方法扣除中間利息後
    ，其減少勞動能力之損害總額五十七萬八千七百十三元{其計算式：按年別5%複
    式霍夫曼計算法 (第一年不扣除中間利息），其計算式為：[35564X16.00000000
    (此為24年之霍夫曼係數)+35564X0.5X( 16.00000000-00.00000000) 6]=578713(
    小數點以下四捨五入)，即年金現值=[35564+35564/(1+0.05X1) +35564/(1+0.05
    X2 )+355 64/(1+0.05X3) +35564/(1+ 0.05X4) +35564/(1+0.05X5) +35564/(1+
    0.05 X6) +35 0.05X8) + 35564/(1+0.05X9) +35564/(1+0.05X10) +35564 /(1+
    0.05 X11) +35564/  2) +35564/  (1+0.05X13) +35564/(1+0.05X14) +35564/(
    1+0.05X15) +35564/(1+0  564/(1+0.05X17) +35564/(1+0.05X18) +35564/(1 +
    0.05X19)  +35564/(1+0.05X2  1+0.05X  21) +35564/(1+0.05X22) +35564/(1+
    0.05 X23) +0.5X(35564/(1+0.05X2  /(1+0.05X 23)）]=578713（小數點以下四
    捨五入）}。是原告於此部分之請求為屬有據。
  3.綜前所述，原告減少收入及勞動能力之損失合計應為五十九萬六千四百九十元（
    即17777+578713=596490)，原告於此部分之請求為屬有據，故應予准許；逾此部
    分之請求，則不應准許。
(四)精神慰撫金部份：
    原告主張其一家五口，夫妻、及三名稚齡子女，長女張靜文不幸為極重度殘障兒
    ，舉家生計重擔端賴原告負擔，自原告因本件車禍受傷後，舉家生活頓陷絕境，
    無以為繼，又原告所受傷害於加護病房急救，及因頭顱骨缺損手術後合併傷口感
    染，數次性命垂危，且所受傷害業已無法復原，加上後遺症，抵抗力、體力遽退
    等，原告將終生深受其害，拖累家庭至鉅，無以彌補，身心之痛苦，實非筆墨所
    能形容，原告精神上自受相當之痛苦，請求賠償一百萬元等語，本院審查原告及
    被告戊○○之年齡、學歷、經歷、家庭背景、經濟收入狀況、財產、社會地位、
    被告戊○○過失行為導致原告受傷之情形嚴重，並產生有輕度智力不足及人格特
    質退化現象，可能在需要智力之工作上，失去競爭的能力，亦可能是永久性之智
    能缺損（參照卷附之財團法人仁愛綜合醫院八十八年八月十九日仁總字第八八０
    八五一號函），及參酌被告犯罪情節雖為過失，然其過失程度亦屬嚴重，且其犯
    後態度猶不知悔改，仍飾詞狡辯，另被告戊○○因此次侵權行為，亦經法院判處
    有期徒刑四月，如易科罰金，以三百元折算一日等一切情形，因認本件原告請求
    一百萬元，尚嫌過高，應予核減為六十萬元，方屬公允，逾此數額之請求，為無
    理由。
(五)綜上所述，原告之請求共計一百二十三萬五千六百零九元部份（即34119+5000+
    596490+600000=0000000）為有理由，則原告請求此部份之金額及起訴狀繕本送
    達翌日（即八十八年五月二日）起至清償日止，按年息百分之五計算之利息，洵
    屬正當，均應准許，逾此部分之請求，既屬無據，自應予駁回。
四、原告陳明願供擔保，聲請宣告假執行，經核其勝訴部份，核無不合，爰酌定相當
    之擔保金額宣告之；其餘假執行之聲請，因訴之駁回而失所附麗，不予准許。
、被告丙○○部分：
一、原告主張被告戊○○年屆七十五歲高齡，且患有白內障眼疾，年邁力衰，車主即
    被告丙○○明知其年事已高，身體機能衰退，且無駕照，駕駛車輛至為危險，猶
    仍借其所有之車輛，放縱行為人駕其車肇事等事實，亦應負連帶責任，被告丙○○則以本件涉案之車牌號碼ＮＬ六一六八號轎車，原車主閻荷婷雖於八十五年十
    一月間因其被告戊○○欠被告二十五萬元，故將車子折讓與被告，但向監理所辦
    理移轉登記以後，一直以其父戊○○需暫時使用為由，並未將車輛實際交付與被
    告，該車輛仍非被告所有，戊○○其後駕該車而肇事，自與被告無任何法律上之
    關係。退步言之，若認該車之所有權已歸屬被告，但非被告之行為借予戊○○，
    故無民法第一百八十五條故意或過失之行為。況被告戊○○亦合法領有駕駛執照
    ，非無駕車能力之人，其合法駕車而肇事，何能與被告有牽涉？等語置辯。
二、次按損害賠償之債，已有損害之發生及有責任之原因事實，並二者之間，有相當
    因果關係為成立要件，故原告所主張之損害賠償之債，如不合於此項成立要件，
    即難謂有損害賠償請求權存在，最高法院四十八年台上字第四八一號著有判例可
    參，而所謂之相當因果關係，係指依經驗法則，綜合行為當時所存在之一切事實
    ，為客觀之事後審查，認為在一般情形下，有此環境、有此行為之同一條件，均
    可發生同一之結果者，則該條件即為發生結果之相當條件，行為與結果即有相當
    因果關係。反之若在一般情形下，有此同一條件存在，而依客觀之審查，認為不
    必皆發生此結果，則該條件與結果並不相當，不過為偶然之事實而已，其行為與
    結果間即無相當因果關係，參照最高法院七十六年台上字第一九二號判例。經查
    ，本件原告受有傷害之肇事原因既為被告戊○○，已據先前所述明白，縱認本件
    肇事車車主為被告丙○○，其將所有之車輛借予被告戊○○使用屬實，惟查，被
    告戊○○並非無駕駛能力，而係曾經合法取領有駕駛執照，此有交通部公路局台
    中區監理所八十八年十二月十五日（八八）中監二字第八八三七一二三號函在卷
    足參，被告戊○○雖於肇事當時之年齡為七十三歲（十三年二月十二日），被告
    戊○○肇事當時，其年事雖偏高，然依一般社會觀念，並非當然無法安全駕駛，
    仍須以其行駛車輛時，有無盡注意義務為斷，本件雖因被告戊○○個人之過失行
    為導致原告受傷，然綜合其行為當時所存在之一切事實，就事後為客觀之觀察，
    被告丙○○單純借車予被告戊○○行駛之行為，在一般情況下，亦當不至皆將導
    致被告戊○○會因過失而傷害他人之結果，足見被告丙○○之借車行為與原告因
    被告戊○○之過失行為導致原告受傷之結果並不相當，不過為偶然之事實而已，
    其行為與結果間即無相當因果關係，揆諸上開說明，自難要被告丙○○負連帶之
    責，從而被告所辯尚堪採信，原告之此部份主張，自屬無據，應予駁回。
三、原告就此部分之主張，既受受敗訴判決，其此部份假執行之聲請即失所依據，應
    併予駁回。
肆、本件判決之基礎已臻明確，兩造其餘之攻擊防禦方法及舉證，於判決結果均無影
    響，毋庸一一論列，末此敘明。
伍、據上論結，本件原告之訴為一部有理由，一部無理由，依民事訴訟法第三百八十
    五條第一項前段、第七十九條但書、第三百九十條第二項判決如主文。
中      華      民      國    九十      年      二      月      九      日
                                        臺灣臺中地方法院台中簡易庭
~B法      官  許石慶
右為正本，係照原本作成。
附記一如不服本判決，應於判決送達後二十日內，向本院提出上訴狀。
中      華      民      國    九十      年      二      月      十二    日
~B法院書記官


司法院資訊處製作；財團法人民間司法改革基金會備份。
